最高法院刑事判決　　　　　　　　　　　　　　　八十六年度台上字第六六四一號
　　上　訴　人　台灣高等法院台中分院檢察署檢察官
　　被　　　告　丙○○
　　選任辯護人　林春祥律師
　　被　　　告　甲○○
　　　　　　　　乙○○
右上訴人因被告等貪污案件，不服台灣高等法院台中分院中華民國八十五年十一月十
三日第二審判決（八十五年度上訴字第一七四六號，起訴案號：台灣彰化地方法院檢
察署八十四年度偵字第一八一六、四○三三號），提起上訴，本院判決如左：
    主  文
上訴駁回。
    理  由
按刑事訴訟法第三百七十七條規定：上訴於第三審法院，非以判決違背法令為理由，
不得為之。是提起第三審上訴，應以原判決違背法令為理由，係屬法定要件。如果上
訴理由狀並未依據卷內訴訟資料，具體指摘原判決不適用何種法則或如何適用不當，
或所指摘原判決違法情事，顯與法律規定得為第三審上訴理由之違法情形，不相適合
時，均應認其上訴為違背法律上之程式，予以駁回。本件原判決維持第一審諭知被告
丙○○、甲○○、乙○○均無罪之判決，駁回檢察官在第二審之上訴。係以公訴意旨
略稱：丙○○係彰化縣二林鎮公所建設課技士，負責建造執照及使用執照核發等建築
管理業務，為依據法令從事公務之人；甲○○為大洪營造工程股份有限公司負責人、
乙○○為乙○○建築師事務所負責人，均明知坐落彰化縣二林鎮○○段一七六之五、
一七六之七八號二筆土地為丁種建築用地（工業設施用地），僅供工廠及有關工業設
施建築使用，不得移作與工業無關之用途。甲○○於民國八十一年二月間為在前開二
筆土地興建「企業家天下大園區」，乃與乙○○共同利用如起訴書附表所示不知情之
洪雅惠等七十五人，以「隆龍企業社」等七十五家工廠名義，偽以興建工廠及員工宿
舍等用途向彰化縣二林鎮公所申請新建建造執照。適承辦該項業務之丙○○審查建築
設計圖說時，明知該設計圖之建物外觀及格局均屬一般住宅使用，並非一般工廠及員
工宿舍用途，竟於八十一年四月十三日違法核發建造執照七十五件（二林鎮建字第二
四一六至二四二八、二四三○至二四九一號），直接圖利洪雅惠等七十五人。迄八十
三年十月間，由不詳姓名之人具函檢舉而查獲，因認丙○○、甲○○、乙○○均犯有
貪污治罪條例第六條第一項第四款圖利罪之共犯罪嫌等語。經質之被告等均弗承圖利
犯行，丙○○辯稱：伊審核建造執照時係依照申請書上所載用途來認定。申請書既載
為供廠房及員工宿舍之用，且依所附彰化縣政府工廠設立許可函，應是供工廠使用，
建築設計圖已要求申請人將臥室、客廳、神明廳更正為工廠及員工宿舍，起造人縱為
同一家族成員，亦無不准核發建照之規定，而起造人於竣工後是否開辦工廠，有無轉
讓，轉讓後是否變更使用，均非其於審核時所能預測等語。甲○○亦辯稱：伊於銷售
時均有告知買受人僅供工廠使用，買賣契約書上均註明土地是丁種工業用地，房屋僅
供工廠使用，事實上承購戶有部分已在開辦工廠等語。乙○○則辯謂：本件申請案依
當時之法令對工廠建築之格局及外觀並無任何法令規範，伊所設計之房屋面寬為七米
與一般住宅為四米有別，確為供工廠使用等語。而以當時對工廠類建築物設計規範之
法令，僅有區域計畫法及台灣省畸零地使用規則二種，其對工廠類建築物之設計格局
及外觀均無明文之限制。嗣台灣省政府頒布「台灣省非都市土地容許使用執行要點」
及台灣省政府建設廳發布「工廠類建築物基本設施及設備標準」，亦僅就工廠類建築
物所設計之員工宿舍、餐廳、廚房所佔面積之比例定其標準，對工廠之格局及外觀亦
無任何之設限。且內政部所訂頒之建造執照（變更設計）審查表，負責審核之人亦僅
審查「建物用途是否符合分區使用」即可，毋庸審查建物之格局及外觀。此有卷附之
審查表可稽外，並據證人即彰化縣建築師公會主任張弘毅及彰化縣政府工務局建管課
技士洪信培結證在卷。又本件建造執照之申請書已明載第一層用途為工廠，第二、三
層為員工宿舍，並附具彰化縣政府工廠設立許可函，丙○○據以核准發照，自屬合法
有據。雖設計圖上對於房屋之格局原有臥室、客廳、神明廳之標示，但已命起造人更
正用途為員工宿舍，有別於一般住宅。至起造人是否為同一家族既非建造執照應審查
之項目，而房屋竣工後起造人是否開辦工廠﹖有無轉讓變更使用﹖尤非丙○○所能預
測，丙○○並於核發建造執照時特別註記：「1.本基地為丁種建築用地（工業設施用
地）。2.丁種建築用地之土地及建築物不得移作與工業無關之使用及不得違反區域計
畫法及非都市土地使用管制規則之規定」，以促使起造人注意，故難以承購戶事後違
規使用建物據以推定丙○○事先知情，故違職務核發建造以圖利他人。何況有部分承
購戶鄭常熙、洪火城、謝鴻基確已開辦工廠，自難令丙○○負圖利罪責。丙○○犯罪
既不能成立，甲○○、乙○○均非公務員，亦無由成立該罪之餘地，被告等犯罪均尚
屬不能證明。已詳其所憑之證據及得心證之理由，所為論斷，俱有卷內證據資料足
憑，從形式上觀察，原判決並無違背法令之情形存在。查已受請求之事項未予判決或
未受請求之事項予以判決者，其判決當然為違背法令，刑事訴訟法第三百七十九條第
十二款定有明文。而檢察官就牽連犯之一部分行為起訴者，依同法第二百六十七條規
定，其效力固及於全部，依審判不可分原則，應就全部予以審理；然必已起訴之部分
，應為有罪之裁判，其起訴效力始及於全部，否則起訴部分如應為無罪之裁判，既不
發生牽連關係之裁判上一罪之問題，自無起訴效力及於全部之可言。本件檢察官僅起
訴被告等涉犯行為時貪污治罪條例第六條第一項第四款之圖利罪嫌，今被告等已為原
審判決無罪，其所涉犯之圖利罪即無由與未經起訴之偽造文書部分發生牽連關係，縱
彰化縣政府所核發之工廠設立許可函係屬虛偽，被告等另涉有使公務員登載不實之犯
行。依上說明原審自亦無從就此未受請求之事項予以判決，上訴人主張原審漏未審判
此項偽造文書部分，顯屬誤會。至建照執照乃建築物新建前主管建築機關所核發之建
築許可證明。依卷附建照執照（變更、設計）審查表所載，主管建築機關於核發建照
執照前應至現場勘查者僅有三項：1.建築基地位置與現況是否相符；2.現有巷路溝渠
是否相符；3.是否先行動工（見彰化縣二林鎮公所卷第七六頁）。惟此三項規定均與
丙○○有無違法核發建照執照之待證事項無關。又建照執照核發後，主管建築機關雖
得隨時加以勘驗，如發現未按圖施工，亦僅是應否勒令停工、修改或強制拆除，不發
給使用執照之問題，與核發建照執照之適法性亦不相干，原審縱未予調查並於判決內
說明其理由，均不生判決違背法令之問題。上訴意旨置原判決上開明確論斷於不顧，
對原審採證、認事及證據證明力自由判斷之審判職權行使，專憑己見，漫指原判決違
法，而所指摘者均為單純事實上之爭辯，要非適法之第三審上訴理由。是上訴意旨所
指摘原判決違法情事顯與法律規定得為第三審上訴理由之違法情形，不相適合。揆諸
首開說明，其上訴為違背法律上之程式，應予駁回。
據上論結，應依刑事訴訟法第三百九十五條前段，判決如主文。
中      華      民      國    八十六    年      十一    月      十四    日
                              最高法院刑事第八庭
                                  審判長法官  紀  俊  乾
                                        法官  楊  商  江
                                        法官  黃  正  興
                                        法官  楊  文  翰
                                        法官  王  居  財
      右正本證明與原本無異
                                              書  記  官
中      華      民      國    八十六    年      十一    月      十八    日
